臺灣高等法院高雄分院刑事判決
111年度上訴字第824號
上  訴  人  
即  被  告  張家勝


指定辯護人  本院公設辯護人孫妙岑
上列上訴人因違反槍砲彈藥刀械管制條例案件，不服臺灣橋頭地
方法院111年度重訴字第5號，中華民國111年7月29日第一審判決
（起訴案號：臺灣橋頭地方檢察署111年度偵字第1406號；移送
併辦案號：同署111年度偵字第6164號），提起上訴，本院判決
如下：
    主  文
上訴駁回。
    理  由
一、審理範圍：
　　原審判決後，被告甲○○表明僅就量刑部分提起上訴，則依現
    行刑事訴訟法第348條第3項規定及其修法理由，本院審理範
    圍自僅及於原判決關於被告之刑部分，其餘部分則不屬本院
    審判範圍，故就此量刑所依附之犯罪事實、證據、所犯法條
    、沒收等部分，均援用原審判決之記載（如附件）。
二、被告上訴意旨：
　　被告無任何前科，素行良好，本件改造係因個人興趣而為，
    未受任何人囑託，亦無供自己或他人犯罪之用，動機、目的
    單純，犯後亦深感悔悟；又其製造數量僅1把、持有期間非
    長，與一般幫派或尋仇者大量製造、持有迥異，亦未對社會
    治安造成具體危險，本件顯有法重情輕之憾，不符合罪刑相
    當性及比例原則，客觀上足以引起社會上一般大眾之同情，
    而顯有堪予憫恕之處，縱處以最低法定刑猶嫌過重；且被告
    生活交友狀況單純，之前都有正當工作，犯後亦坦承犯行，
    並完整交代案情，態度良好，且僅改造1把，未用於不良用
    途或造成實際危害，又其右眼已近失明，並留有右腿粉碎性
    骨折舊傷，且需每月負擔未成年子女扶養費，請依刑法第59
    條酌減，並從輕量刑等語。
三、上訴駁回之理由：
  ㈠按犯罪之情狀顯可憫恕，認科以最低刑度仍嫌過重者，得酌
    量減輕其刑，刑法第59條定有明文，所謂顯可憫恕，指被告
    之犯行有情輕法重、客觀上足以引起一般人同情之處，若處
    以法定最低刑度仍之過苛，尚堪憫恕之情形而言。本件原審
    業已審酌國家政策及被告之智識程度，並參考109年6月10日
    槍砲彈藥刀械管制條例第4條第1項第1款修正提高刑罰之立
    法理由，審酌本件被告之犯罪手段、所造成之危害，認本案
    在法定刑內量刑，即已符合罪刑相當性及比例原則，並敘明
    辯護人所指被告生活狀況、犯罪動機、數量及持有期間等情
    ，於量刑時予以考量為已足，尚無適用刑法第59條酌減其刑
    之必要等語（詳如原審判決書第3頁㈡之論述），已詳為敘明
    本件不適用刑法第59條酌減其刑之理由。況我國嚴禁槍彈之
    法規體制，早已廣為一般人民所認識，而本件固然只有扣得
    1把槍枝，與幫派或尋仇者大量製造、持有不同，然扣案物
    品中，尚有為數不少之火藥底火、喜得釘、子彈半成品，及
    改造槍枝所用之相關鑽頭、游標卡尺、彈簧、夾具等物，不
    論被告係因興趣抑或好奇而為本案犯行，自其所持有之子彈
    、火藥及工具等觀之，雖未具規模，然見被告顯有一定期間
    的涉獵研究，絕非偶然接觸之人，衡情對於槍枝、子彈之相
    關專業及法規面向，有一定程度的理解認知，竟仍涉險而為
    本案犯行，對於社會治安的潛在危害非屬輕微，益難認有何
    情輕法重、顯可憫恕之處。是其仍執前詞，指摘原審判決未
    依刑法第59條酌減刑度為不當，尚非可採。
  ㈡次按刑罰之量定，為法院之職權，倘法院已審酌刑法第57條
    各款所列情狀，而所量定之刑並未逾越法定刑範圍，亦無顯
    然失當情形，自不得任意指為違法。原判決就被告本案犯行
    ，已敘明以行為人之責任為基礎，審酌被告明知槍枝為法所
    禁止之危險物品，仍恣意以貫通槍管之方式，製造具殺傷力
    之非制式手槍，對他人生命、身體及社會治安造成潛在危險
    ；惟犯後坦承犯行，尚見悔意，兼衡其製造槍枝之數量為1
    枝，持有期間約3月，復無證據證明其曾持本案槍枝作為其
    他不法用途；併考量其前無犯罪前科，有臺灣高等法院被告
    前案紀錄表1份在卷可稽，及自陳為滿足個人興趣而製造本
    案槍枝之犯罪動機，專科肄業之智識程度，案發時無業，曾
    於行銷公司擔任工程師，現已離職，離婚，育有1名未成年
    子女由前妻扶養，與父母同住等一切情狀，量處有期徒刑7
    年1月，併科罰金新臺幣（下同）5萬元及得以1000元折算1
    日之易服勞役折算標準，顯然已經考量被告之犯罪動機、目
    的、手段、生活狀況、品行、智識程度、所生危害、犯後態
    度等情，是在權衡被告侵害法益之惡性，與其個人之生活狀
    況相較，原審刑罰裁量權之行使，既未逾越法定刑範圍，亦
    無濫用權限、顯然失當或過重之處。是被告上訴意旨所指其
    平日素行及犯後態度良好，生活、經濟、身體狀況不佳，持
    有期間、數量與未至實害等情，俱經原審判決詳為審酌，亦
    無不當，被告請求撤銷原判決，改判較輕之刑等語，亦無理
    由。
  ㈢綜上，被告上訴意旨仍執前詞，指摘原判決不當，均無理由
    ，自應予駁回。
據上論斷，應依刑事訴訟法第373條、第368條，判決如主文。
本案經檢察官倪茂益提起公訴，檢察官鍾岳璁移送併辦，檢察官
劉宗慶到庭執行職務。
中　　華　　民　　國　　111 　年　　11　　月　　10　　日
                  刑事第九庭    審判長法  官  莊崑山
                                      法  官  林家聖
                                      法  官  呂明燕
以上正本證明與原本無異。
如不服本判決應於收受本判決後20日內向本院提出上訴書狀，其
未敘述上訴理由者，並得於提起上訴後20日內向本院補提理由書
狀（均須按他造當事人之人數附繕本）「切勿逕送上級法院」。
中　　華　　民　　國　　111 　年　　11　　月　　10　　日
                                      書記官  馬蕙梅
附件：原審111年度重訴字第5號判決
臺灣橋頭地方法院刑事判決
111年度重訴字第5號
公　訴　人　臺灣橋頭地方檢察署檢察官
被　　　告　甲○○
義務辯護人　黃有衡律師
上列被告因違反槍砲彈藥刀械管制條例案件，經檢察官提起公訴
（111年度偵字第1406號）及移送併辦（111年度偵字第6164號）
，本院判決如下：
    主  文
甲○○犯非法製造非制式手槍罪，處有期徒刑柒年壹月，併科罰金
新臺幣伍萬元，罰金如易服勞役，以新臺幣壹仟元折算壹日。扣
案之非制式手槍（槍枝管制編號：○○○○○○○○○○號）、游標卡尺、
老虎鉗各壹支、夾具貳組、鑽頭伍支，均沒收之。
    犯罪事實
一、甲○○明知可發射子彈具有殺傷力之非制式手槍，為槍砲彈藥
    刀械管制條例第4條第1項第1款所列管之物品，非經中央主
    管機關許可，不得製造、持有，竟未經許可，基於製造可發
    射子彈具有殺傷力之非制式手槍之犯意，於民國110年10月
    間某日，在其位於高雄市○○區○○街00號住處，上網於「露天
    拍賣」網站向真實姓名、年籍不詳之人，購得仿手槍外型操
    作槍1支，並於1個月內，在其上址住處，以其所有之夾具、
    老虎鉗固定上開操作槍之槍管，並以其所有之游標卡尺測量
    槍管寬度、深度，再以其所有之鑽頭將上開操作槍之金屬槍
    管貫通，製成可發射子彈而具有殺傷力之非制式手槍1支（
    槍枝管制編號：0000000000號）。嗣經警於111年1月16日上
    午8時35分許，持搜索票至其上址住處執行搜索，扣得上開
    非制式手槍、游標卡尺、老虎鉗各1支、夾具2組、鑽頭5支
    等物，因而查獲上情。
二、案經高雄市政府警察局仁武分局報告臺灣橋頭地方檢察署檢
    察官偵查起訴及移送併辦。
    理  由
壹、程序部分：
一、本判決下列所引用被告以外之人於審判外之陳述，經本院提
    示後，檢察官、被告甲○○及辯護人均同意作為證據，而本
    院審酌各該證據作成時之情況，核無違法不當或證明力明顯
    過低之瑕疵，亦認以之作為證據應屬適當，是依刑事訴訟法
    第159條之5第1項之規定，認均有證據能力。
二、本判決其餘憑以認定犯罪事實之非供述證據，查無違反法定
    程序取得之情，依同法第158條之4規定反面解釋，亦具證據
    能力。
貳、實體部分：
一、上開犯罪事實，業據被告於警詢、偵查、本院訊問、準備程
    序及審理時均坦承不諱（見警卷第5至10頁，偵卷第19至21
    、59至65、71至74頁，聲羈卷第15至23頁，偵聲卷第13至17
    頁，本院卷第29至33、77至84、142至147頁），並有搜索票
    、搜索扣押筆錄、扣押物品目錄表各1份、扣押物品照片22
    張、搜索照片30張在卷可佐（見警卷第11至18、23至31頁）
    。
二、又扣案之手槍1枝（槍枝管制編號：0000000000號），經鑑
    定為非制式手槍，由仿手槍外型製造之槍枝，組裝已貫通之
    金屬槍管而成，擊發功能正常，可供擊發適用子彈使用，具
    殺傷力，有內政部警政署刑事警察局111年2月11日刑鑑字第
    1110010661號鑑定書1份及槍枝照片4張附卷為憑（見偵卷第
    51至54頁），足認被告之自白與事實相符，其非法製造可發
    射子彈具殺傷力之非制式手槍之犯行，堪予認定。
三、論罪科刑：
　㈠核被告所為，係犯槍砲彈藥刀械管制條例第7條第1項之非法
    製造非制式手槍罪。其非法持有非制式手槍之低度行為，應
    為製造之高度行為所吸收，不另論罪。移送併辦部分，與本
    案為同一犯罪事實，本院自得予以審理。
　㈡辯護人固以：被告從17歲至今皆從事正當工作，生活、交友
    單純，於109年11月間發生車禍、在家養病期間，沉溺網路
    槍戰遊戲，而為本案製造非制式手槍之犯行，動機僅是為了
    滿足自己興趣，並未持槍從事不法行為，且製造數量僅1支
    、持有期間僅約3月，並未對社會大眾造成具體危險，如科
    以法定最低刑度，仍屬情輕法重，請求依刑法第59條規定酌
    減其刑等語，為被告辯護：
　⒈按刑法第59條規定犯罪之情狀可憫恕者，得酌量減輕其刑，
    必須犯罪另有特殊之原因與環境等，在客觀上足以引起一般
    同情，認為即予宣告法定低度刑期猶嫌過重者，始有其適用
    。
　⒉惟具有殺傷力之槍支，屬嚴重危害社會治安之違禁物，對社
    會治安造成潛在隱憂，為政府嚴令管制之物品，被告為智識
    成熟之成年人，自無法諉為不知；況且，參諸109年6月10日
    修正公布之槍砲彈藥刀械管制條例第4條第1項第1款立法理
    由，可知立法者考量「為使違法槍砲之管制作為更臻嚴密，
    並遏阻非制式槍砲氾濫情形，以確保人民之生命、身體、自
    由及財產安全，爰修正第1項第1款之槍砲定義，使特定類型
    槍砲之管制範圍明確及於所有具殺傷力之制式及非制式槍砲
    ，且有違法製造等行為，不論標的為制式或非制式槍砲，皆
    應依特定類型管制槍砲之處罰規定進行追訴」，而於109年6
    月10日修正公布槍砲彈藥刀械管制條例第4條第1項第1款規
    定，使製造非制式手槍之法定刑提高為無期徒刑或7年以上
    有期徒刑，以期能嚴懲並遏止非制式槍砲相關之犯罪行為。
　⒊本案被告以貫通槍管之方式，使原本無從發射子彈而未具殺
    傷力之操作槍，成為可發射子彈而具有殺傷力之非制式手槍
    ，實有危害於社會治安，對人民之生命身體安全構成潛在威
    脅，其所為在客觀上並不足引起一般同情而認有可憫恕之情
    ，是本院認就被告本件製造非制式手槍之犯行，在法定刑內
    量刑即已符合罪刑相當性及比例原則。至辯護人所指被告生
    活狀況、犯罪動機、數量及持有期間等情，由本院於量刑時
    予以考量為已足，尚無適用刑法第59條酌減其刑之必要。
　㈢本院審酌被告明知槍枝為法所禁止之危險物品，仍恣意以貫
    通槍管之方式，製造具殺傷力之非制式手槍，對他人生命、
    身體及社會治安造成潛在危險；惟犯後坦承犯行，尚見悔意
    ，兼衡其製造槍枝之數量為1支，持有期間約3月，復無證據
    證明其曾持本案槍枝作為其他不法用途；併考量其前無犯罪
    前科，有臺灣高等法院被告前案紀錄表1份在卷可稽（見本
    院卷第149至151頁），及自陳為滿足個人興趣而製造本案槍
    枝之犯罪動機，專科肄業之智識程度，案發時無業，曾於行
    銷公司擔任工程師，現已離職，離婚，育有1名未成年子女
    由前妻扶養，與父母同住等一切情狀，量處如主文所示之刑
    ，及就併科罰金部分，諭知易服勞役之折算標準。
四、沒收部分：
  ㈠扣案非制式手槍1支（槍枝管制編號：0000000000號），經鑑
    定認具殺傷力，已如前述，屬違禁物，應依刑法第38條第1
    項規定宣告沒收之。
  ㈡扣案之游標卡尺、老虎鉗各1支、夾具2組、鑽頭5支，均為被
    告所有，供其非法製造非制式手槍所用或預備所用之物，業
    據其於警詢及本院準備程序時自陳在卷（見警卷第7頁，本
    院卷第79頁），爰均依刑法第38條第2項前段規定宣告沒收
    。
　㈢其餘扣案物均無證據足認與被告本案製造非制式手槍之犯行
    相關，爰均不予宣告沒收，附此敘明。
據上論斷，應依刑事訴訟法第299條第1項前段，判決如主文。
本案經檢察官倪茂益提起公訴，檢察官廖姵涵到庭執行職務。
中　　華　　民　　國　　111 　年　　7 　　月　　29　　日
                  刑事第五庭  審判長法  官  林永村
                                    法  官  徐右家
                                    法　官  黃逸寧
以上正本證明與原本無異。
如不服本判決應於收受送達後20日內向本院提出上訴書狀，並應
敘述具體理由；如未敘述上訴理由者，應於上訴期間屆滿後20日
內向本院補提理由書（均須按他造當事人之人數附繕本）「切勿
逕送上級法院」。
中　　華　　民　　國　　111 　年　　7 　　月　　29　　日
 　　　　　　　　　　　　　　　　　 書記官　潘維欣　　
附錄法條：
槍砲彈藥刀械管制條例第7條第1項
未經許可，製造、販賣或運輸制式或非制式火砲、肩射武器、機
關槍、衝鋒槍、卡柄槍、自動步槍、普通步槍、馬槍、手槍或各
類砲彈、炸彈、爆裂物者，處無期徒刑或七年以上有期徒刑，併
科新臺幣三千萬元以下罰金。 
卷宗名稱對照表：
編號 卷宗名稱 簡稱 1 高雄市政府警察局仁武分局偵查卷宗 警卷 2 橋頭地檢111年度偵字第1406號卷 偵卷 3 本院111年度聲羈字第10號卷 聲羈卷 4 本院111年度偵聲字第24號卷 偵聲卷 5 本院111年度重訴字第5號卷 本院卷